---
title: Análisis de datos con R
subtitle: "Actividad - Iniciando con R"
author: "Nicholas Santana Segovia"
date: "17 de octubre de 2025"
output: 
    prettydoc::html_pretty:
      theme: hpstr
      highlight: vignette
---

```{r setup, include=FALSE}
knitr::opts_chunk$set(echo = TRUE)
```

## Descripción

La siguiente tarea tiene como objetivo reforzar los conceptos de programación en lenguaje `R` que se discutieron anteriormente. 

### Vectores atómicos

En `R`, los vectores atómicos se pueden generar mediante diversos comandos, e.g., `x <- c("a","char","nuevo")` representa un vector de carácteres. Basado en lo anterior cree vectores con las siguientes características:

+ Un vector que represente $\{2^i\}_{i=1}^{20}$
```{r}
i <- 1:20
2^i

```



+ Un vector que represente $\{2n+1\}_{n=4}^{13}$
```{r}
n <- 4:13
2*n+1
```


+ Un vector que represente $\{2n+1\}_{n=4}^{13} \cap \{2^i\}_{i=1}^{20}$
```{r}
n <- 4:13
i <- 1:20
conjunto1 <- 2 *n + 1
conjunto2 <- 2^i
interseccion <- intersect(conjunto1, conjunto2)
interseccion
```




+ Un vector que represente $\{\sin(2*\pi t)\}_{t=1}^5$
```{r}
t <- 1:5
sin(2*pi*t)
```

+ Un vector de $10$ números aleatorios con distribución uniforme (usar la función `runif`).
```{r}
vector_uniforme <- runif(10)
vector_uniforme
```

+ Un vector con las primeras 15 letras del abecedario en mayúsculas.
```{r}
letras <- LETTERS[1:15]
letras
```


Supóngamos ahora que se intentan generar los siguientes vectores atómicos:


```{r, echo=T}
x1 <- c("1","2",2+3i,5+41)
x2 <- log(c(T,T,T,T,F))
x3 <- !(c(1,3,4,12,12.1,99,100))
x4 <- c(1,2,3)<"a"
x5 <- 1:10
```

¿De qué tipo es cada una de ellas? Liste el tipo de cada una de ellas.

```{r, echo=T}
x1 <- c("1","2",2+3i,5+41)
x2 <- log(c(T,T,T,T,F))
x3 <- !(c(1,3,4,12,12.1,99,100))
x4 <- c(1,2,3)<"a"
x5 <- 1:10

typeof(x1)
typeof(x2)
typeof(x3)
typeof(x4)
typeof(x5)
```


### Matrices

En el siguiente ejercicio se crearon las siguientes matrices:
 
+ Una matriz de $2\times3$ con carácteres (de cualquier tipo).
```{r}
matriz1 <- matrix(c("sol", "luna", "estrella", "mar", "cielo", "nube"), nrow = 2, ncol = 3, byrow=F)
matriz1
```


+ Una matriz de $4\times4$ cuyos elementos son s?lo la letra `"a"`.
```{r}
matriz2 <- matrix("a", nrow=4, ncol=4)
matriz2
```

+ Una matriz de $5\times5$ cuyos elementos son las letras min?sculas.
```{r}
matriz3 <- matrix(letters[1:25], nrow = 5, ncol = 5)
matriz3
```


+ Una matriz de $2\times2$ cuyos elementos son valores complejos.
```{r}
matriz4 <- matrix(c(1+2i, 3+4i, 5+6i, 7+8i), nrow = 2, ncol = 2)
matriz4
```




Una matriz se puede generar igual mediante otros dos comandos ¿Cuáles son?

Se pueden generar matrices mediante los comandos **array()** y **dim()**

### Listas 

Una lista es una generalización tanto de un vector atómico como de un `data.frame`. Los elementos de un vector atómico pueden ser de cualquier tipo. Supongamos que tenemos un lista dada por

```{r, eval=FALSE}
x <- list(1,"a",2+3i,T,F,1L)
c(list("a"), 2+3i)
```

- ¿Qué sucede si a la lista `x` le aplico `dim(x) <- c(2,3)`? 

+ **se convierte en un matriz de 2 filas y 3 columnas sin perder el tipo list**

- ¿Cómo podrá llamar a ese nuevo objeto?  

+ **x, permanece con el mismo nombre solo que ahora con atributos de tipo dim()**

- ¿Qué sucede sí `c(list("a"), 2+3i)`? ¿De qué tipo es el resultado? 

+ **devuelve una lista de 2 elementos "a" y "2+3i", y devuelve un resultado de tipo "list"**
 
 
### Gráficos

El comando `plot` me permite graficar dos vectores de igual longtitud. El comando `par(mfrow=c(2,2))` divide el espacio de graficación en dos filas y dos columnas con lo cual yo graficar 4 gráficos sobre la misma figura. 
Por otro lado el comando `write(path)` permite escribir un archivo en la dirección dada por `path`, por ejemplo:

```{r eval=FALSE}
x <-rnorm(200)
write(x,file = "nicholas.txt", sep ="\n")
```
Crea un archivo llamado `archivo.txt` en el directorio de trabajo. De igual forma `R` permite graficar en otro **dispositivo**. Por ejemplo, podemos graficar en un dispositivo PDF y después guardar el archivo en el directorio de trabajo mediante el siguiente comando:

```{r eval=FALSE}
pdf("nicholas.pdf")            # Creamos el PDF
plot(rnorm(30),type = "l")  # Graficamos en el dispositivo
dev.off()                   # Finalmente cerramos el PDF

```

Con base en lo anterior se requiere que el estudiante genere 40 archivos llamados con valores aleatorios del tipo uniforme (creados mediante `runif()`) y cree los archivos `txt` y `pdf` que contienen sus valores y sus gráficos. 

El enlace del trabajo se incluye en el canvas.

```{r}

for (i in 1:40) {
  
  
  Nicholas_Archivo <- paste0("archivo_", round(runif(1, 10000, 99999)))
  
  
  datos <- runif(30)
  
  
  write(datos, paste0(Nicholas_Archivo, ".txt"), sep = "\n")
  
  
  pdf(paste0(Nicholas_Archivo, ".pdf"))          
  plot(datos, type = "l", main = Nicholas_Archivo)  
  dev.off()                                 
}
```


## Referencias adicionales

- Puede consultar cualquier libro de R.
- Se puede consultar las presentaciones previas.
